【裁判字號】    97,消債更,1218
【裁判日期】    980612
【裁判案由】    聲請更生程序
【裁判全文】
臺灣高雄地方法院民事裁定          97年度消債更字第1218號
    聲  請  人  甲○○
    代  理  人  蔡佩樺律師
上列當事人因消費者債務清理條例事件聲請更生，本院裁定如下
：
    主  文
聲請駁回。
聲請費用由聲請人負擔。
    理  由
一、聲請意旨略以：聲請人積欠如附表所示之債務，雖前曾於95
    年8 月15日與金融機構協商成立債務清償方案，惟因新光人
    壽公司之保單質借債務未參與協商，乃於消費者債務清理條
    例施行後，再向最大債權金融機構中國信託商業銀行請求協
    商，然協商不成立；聲請人任職界龍工業股份有限公司每月
    薪資約新臺幣（下同）23,181元，每月收入扣除必要生活費
    20,212元及其子扶養費3,446 元後，無力支付協商金額10,
    980元；且聲請人有不能清償債務或不能清償之虞，聲請人
    所負無擔保或無優先權之債務總額並未逾1, 200萬元，復未
    經法院裁定開始清算程序或宣告破產，爰依法聲請更生等語
    。
二、按債務人不能清償債務或有不能清償之虞，且無擔保或無優
    先權之債務總額未逾新臺幣1,200 萬元者，於法院裁定開始
    清算程序或宣告破產前，得向法院聲請更生，消費者債務清
    理條例第3 條、第42條第1 項分別定有明文。又聲請更生或
    清算不合程式或不備其他要件者，法院應以裁定駁回之，但
    其情形可以補正者，法院應定期間先命補正，復為同條例第
    8 條所明定。
三、經查：
  (一)聲請人主張其有如附表所示之債務，依消費者債務清理條例
    規定，向最大債權金融機構元大商業銀行申請協商經以聲請
    人曾參與前置協商成立為由致協商不成立等情，業據聲請人
    提出債權人清冊、財團法人金融聯合徵信中心當事人查詢個
    人資料（信用報告）回覆書、95、96年度綜合所得稅各類所
    得資料清單、財產歸屬資料清單、前置協商退件通知書等件
    為證，經核並無不符，堪信為真實。
  (二)查聲請人主張每月薪資收入約為23,181元，固有95、96年度
    綜合所得稅各類所得資料清單可參；惟依其所提出97年1 至
    12月薪資 (其中8 月薪資單未附)分別為31,813、23,319、
    39,643、32,312、32,312、30,649、28,765、28,100、
    26,825、23,999、22,999元，以11個月平均計算每月薪資約
    為29,158元 (元以下四捨五入)， 且未包括年終金在內，
    是本院認聲請人每月所得平均應以29,158元計算為合理。至
    聲請人雖於98年3 月27日到庭陳稱目前放無薪假，惟仍提出
    98年1 至2 月薪資單，且未提出任何放無薪假之證明文件，
    此部分主張並無理由。
  (三)聲請人雖主張其每月支出膳食費、油資、水電費、勞健保費
    、電話費、零用金、教育費、保險費共20,201元及其子扶養
    費3,446 元，惟並未提出全部基本生活開銷憑證，而聲請人
    既已欠債難還，有關個人日常生活所需費用，自應樽節開支
    ，不得超越一般通常之人應有之享受，否則顯有失公允，本
    院認以內政部公告之98年度台灣省每人每月最低生活標準為
    9,660 元，在此範圍內始屬必要支出，超過部分不能認為屬
    必要支出，始屬公允，是聲請人個人每月支出之基本生活費
    用即應以上開之9,660 元計算較為合理，至保險費不能認係
    必要生活支出。而聲請人主張扶養子1 人支出3,446 元，尚
    屬合理，合計聲請人每月必要支出為13,106元。
  (四)聲請人每月收入平均為29,158元，於扣除必要支出13,106元
    後，每月尚有16,052元可供清償債務，以聲請人積欠如附表
    所示之總債務金額1,307,497 元，不計利息僅需約81個月即
    可清償完畢，而聲請人現年僅將近33歲，縱計加利息，亦非
    不能清償債務甚明。況聲請人自陳與元大銀行個別協商致性
    方案協商結果，銀行提出之每月清償方案為每月7,500 元，
    共180 期，0%利率，聲請人亦自陳並非不能清償惟僅因有疑
    慮將來恐無法清償而拒絕，有聲請人98年4 月28日民事陳報
    (三)狀可參，足認聲請人亦欠缺更生清理債務之誠意。聲請人
    雖另列有積欠民間債權人王綿君310,000 元、王陳素夜
    100,000 元、王林苳荷70,000元、林秀月30,000元、黃秋萍
    10,000元部分，均未提出任何債權證明文件及交付借款或是
    否分期攤還本息等證明，不能證明確有各該民間債權存在，
    均予剔除不列入債務總額計，另合會會款陳錦雀150,000 元
    部分，亦應以標金支應合會款，亦予剔除不為列入。
四、綜上所述，本件聲請人依現有收入，扣除生活支出後，並無
    無法清償債務之情，聲請人主張有無法清償之虞而聲請更生
    ，自屬無據，應屬聲請更生之要件不備且欠缺保護必要性，
    又無從補正，依首揭條文之意旨，自應駁回其更生之聲請。
五、依消費者債務清理條例第11條第1 項、第15條，民事訴訟法
    第95條、第78條，裁定如主文。
中    華    民    國    98    年    6     月    12    日
                  民事第四庭    法  官  林玉心
上為正本係照原本作成。
如對本裁定抗告，須於裁定送達後10日內向本院提出抗告狀。
中    華    民    國    98    年    6     月    12    日
                                書記官  林國龍
附表：
┌──┬────────────┬────────┬────────────┐
│編號│債權人                  │金額（新臺幣）  │  種        類          │
├──┼────────────┼────────┼────────────┤
│一  │國泰世華銀行            │ 270,900元      │信用卡                  │
├──┼────────────┼────────┼────────────┤
│二  │花旗銀行                │ 127,233元      │信用卡                  │
├──┼────────────┼────────┼────────────┤
│三  │荷蘭銀行                │ 198,940元      │信貸                    │
├──┼────────────┼────────┼────────────┤
│四  │匯豐銀行                │ 123,695元      │信用卡                  │
├──┼────────────┼────────┼────────────┤
│五  │新光銀行                │  70,739元      │信用卡                  │
├──┼────────────┼────────┼────────────┤
│六  │元大銀行                │ 309,000元      │信貸                    │
├──┼────────────┼────────┼────────────┤
│七  │玉山銀行                │  33,983元      │信用卡                  │
├──┼────────────┼────────┼────────────┤
│八  │台新銀行                │ 104,007元      │信用卡                  │
├──┼────────────┼────────┼────────────┤
│九  │新光人壽公司            │  39,000元      │保單質借                │
│    │                        │  30,000元      │同上                    │
├──┴────────────┴────────┴────────────┤
│ 合計                          1,307,497 元                               │
│                                                                          │
└─────────────────────────────────────┘


司法院資訊處製作；財團法人民間司法改革基金會備份。
